【裁判字號】    97,上易,56
【裁判日期】    970319
【裁判案由】    清償電費
【裁判全文】
臺灣高等法院臺中分院民事判決          97年度上易字第56號
    上  訴  人  臺灣電力股份有限公司彰化區營業處
    法定代理人  乙○○
    訴訟代理人  林益輝律師
    被  上訴人  甲○○○○○○.
上列當事人間請求清償電費事件，上訴人對於民國96年12月05日
臺灣彰化地方法院96年度訴字第966 號第一審判決提起上訴，本
院於97年3月5日言詞辯論終結，茲判決如下：
    主      文
上訴駁回。
第二審訴訟費用由上訴人負擔。
    事實及理由
一、被上訴人經合法通知，未於言詞辯論期日到場，核無民事訴
    訟法第386 條所列各款情形，爰依上訴人之聲請，由其一造
    辯論而為判決。
二、本件事實及理由，並關於兩造攻擊或防禦方法之意見及法律
    上意見均與第一審判決所載相同，茲引用之。
三、上訴人對原審敗訴判決部分聲明不服，求為判決：(一)原判決
    不利於上訴人部分廢棄。(二)上開廢棄部分，被上訴人應再給
    付上訴人新台幣 782,554元，及自民國96年3月9日起至清償
    日止按年息5%計算之利息。(三)上訴人願供擔保，請准宣告假
    執行。(四)第一、二審訴訟費用由被上訴人負擔。其陳述除與
    原判決記載相同者予以引用外，另補稱：
  (一)緣訴外人謝正煥以彰化縣鹿港鎮農會帳號000-000-0000000-
    0帳戶繳交電費予上訴人。然自83年11月起迄96年1月止，被
    上訴人「張加壹（前名張加一）即加一養殖場」，其電號00
    -00-0000-00-0 之用電電費，竟從謝正煥之上揭鹿港鎮農會
    帳戶中予以扣繳，使謝正煥無端向上訴人繳交應屬被上訴人
    負擔之用電費用。嗣經謝正煥訴請台灣彰化地方法院審理後
    ，業經該院於96年8月31日以96年度訴字第701號判決上訴人
    應返還謝正煥936,276元（按即自83年11月起迄96年1月止，
    由謝正煥之上揭鹿港鎮農會帳戶內所扣繳之被上訴人所應負
    擔之用電電費）在案。此時上訴人始悉由於鹿港鎮農會之作
    業疏失，致使被上訴人之上揭期間內電費均未從其所約定之
    訴外人黃呈誌之鹿港鎮農會帳戶扣繳，而誤自謝正煥之上揭
    鹿港鎮農會帳戶扣繳，遂依上訴人與被上訴人間之用電供給
    契約，向被上訴人主張給付上揭誤扣期間內，被上訴人應繳
    未付之系爭電費。
  (二)原審判決雖肯認上訴人對於被上訴人之系爭電費請求權存在
    無疑，然原審判決卻以：上訴人請求被上訴人給付電費，於
    84年1月即可請求83年11、12月之電費，96年3月則可請求96
    年1月之電費，而電費請求權消滅時效為2年，自請求權可行
    使時起算，則83年11、12月電費請求權於86年1 月時效消滅
    ，96年1月電費請求權則於98年3月時效消滅，今上訴人於96
    年10月22日起訴，則上訴人未罹於時效而可得請求者為自96
    年11月可得請求之96年9、10月電費回溯2年之電費 113,623
    元，而自83年11月起迄94年8月止之電費，因已罹於2年之請
    求權時效，且被上訴人已為時效完成之抗辯並拒絕給付為由
    ，認上訴人請求自83年11月起迄94年8月止之電費782,554元
    部分，為無理由。
  (三)惟原審判決所援引之最高法院判決，96年度台上字第2326號
    係針對當事人間請求工程款之事件所為之裁判、95年度台上
    字第2673號判決係針對當事人間請求返還不當得利之事件所
    為之裁判、90年度台上字第80號及第1943號判決均係針對當
    事人間請求關於土地價金之履行契約事件所為之裁判、85年
    度台上字第2340號判決係針對當事人間請求關於土地契約之
    履行事件所為之裁判、85年度台上字第2040號判決係針對當
    事人間請求所有權移轉登記之事件所為之裁判，各該事件類
    型，均與系爭本案判決係緣因於上訴人與被上訴人間之用電
    供給契約而據以請求給付電費之事件，尚非相致無歧。原審
    判決對上訴人所主張之依最高法院91年度台上字第1312號判
    決意旨所示，消滅時效應自原告知悉可得行使權利之狀態時
    起算，認為乃係指針對不當得利之情形，尚難遽於系爭本案
    中援引適用云云。原審判決就上揭各最高法院判決意旨之援
    採取捨，並未於理由欄內詳為敘明，其判決理由顯未詳備。
    且原審判決所援引上揭各判決意旨亦與本案當事人間請求清
    償電費之事件，俱非事實類型相符，卻逕行供為認定理由之
    論據？是其所持法律見解及所敘理由前後矛盾，顯有違誤。
  (四)上訴人起訴請求被上訴人清償電費共計 936,276元，原審僅
    判命被上訴人給付 113,623元，故上訴人應可再向被上訴人
    請求822,653元。嗣被上訴人於96年12月7日償付上訴人上揭
    部分電費159,185元，於扣除113,623元後，尚餘45,562元，
    此45,562元宜自上揭822,653 元中扣抵，則上訴人應得再向
    被上訴人請求777,091 元，並加計原審判決所命被上訴人應
    負擔之訴訟費用 1,229元及自96年3月10日起至同年12月7日
    之利息4,234元，合計為782,554元。爰上訴請求判決命被上
    訴人再給付上訴人782,554元。
四、被上訴人聲明求為判決：(一)上訴駁回。(二)第二審訴訟費用由
    上訴人負擔。(三)如受不利判決願供擔保請准宣告免為假執行
    。其陳述除與原判決所載相同者予以引用之外，另補稱：
  (一)時效制度之建立乃為防止請求權之存在時間不能確定而設立
    之制度，乃為使得請求權於一定期間內不行使時，其請求權
    消滅，其法律關係亦因而消滅。在本件訴訟中，上訴人於第
    一審訴訟時即主張其請求權之基礎為電費請求權，且在第一
    審訴訟時即對電費請求權時效為二年亦不爭執，對被上訴人
    在彰化縣鹿港農會設立轉帳帳戶供上訴人扣繳應納電費乙情
    亦不爭執，被上訴人自向上訴人申請使用電力後並無拒繳或
    不繳之情形，上訴人就其每月提供用電，亦同意自被上訴人
    所設立之帳戶內扣應納之電費，而被上訴人並無取消或更換
    轉帳帳戶之情形，且帳戶內都一直存有適量之存款供扣，因
    被上訴人從未注意帳戶內是否有扣繳之情，上訴人指稱被上
    訴人應得知之情，此則應由上訴人舉證證明被上訴人有拒繳
    或有故意隱瞞之情，方可謂被上訴人是惡意不繳。
  (二)上訴人所指判例之情形乃顯然不知請求對象者並不相同，上
    訴人引用該判例顯然不相當，且就消滅時效之規定，時效一
    經消滅，請求權亦為消滅，既然上訴人主張請求權之基礎為
    電費請求權，依民法之規定電費請求權時效為二年，是原審
    就上訴人請求超過二年之部分認為無理由，即無不當之情形
    可言。
  (三)退步而言，縱認定上訴人之上訴有理由，但被上訴人對於上
    訴人主張之電費請求權數額仍有爭執，上訴人應舉證被上訴
    人之每月用電量為若干？每月之電費計算依據為何？每度用
    電計費為何？及高峰用電及離峰用電度數各為何？減價時段
    之用電量為何？提出數據供被上訴人核用電度數及電費計算
    是否正確，俾核算上訴人請求之數額是否無誤。是如認為上
    訴為有理由時，請命上訴人提出其計算依據及數額，以供核
    對。
五、按商人、製造人、手工業人所供給之商品及產物之代價，其
    請求權因二年間不行使而消滅（民法第127條第8款）。查電
    力公司係以生產電氣（電力）供應與一般人使用，以獲取利
    潤為其營業目的之國營事業，此與上述商人或製造人供給商
    品以取得代價之情形，並無不同，其價款請求權即有民法第
    127條所定2年消滅時效期間規定之適用（最高法院93年度台
    上字第1495號判決意旨參照）。又消滅時效，自請求權可行
    使時起算。以不行為為目的之請求權，自為行為時起算，民
    法第128 條定有明文，而該條規定消滅時效，自請求權可行
    使時起算，所謂「可行使時」，係指請求權人行使其請求權
    ，客觀上無法律上之障礙而言，要與請求權人主觀上何時知
    悉其可行使無關，是請求權人因疾病或如主觀上不知權利可
    得行使等事實上障礙而不能行使請求權者，時效之進行，不
    因此而受影響（最高法院96年度台上字第2326號、95年度台
    上字第2673號、90年度台上字第80號及第1943號、85年度台
    上字第2340號及第2040號判決意旨參照）。本件上訴人依其
    與被上訴人間之用電供給契約，向被上訴人請求自83年11月
    起迄94年8月止之電費782,554元，其電費請求權，乃係提供
    電力（商品）予被上訴人使用之代價，自有民法第127條第8
    款所規定短期時效之適用。雖前揭最高法院96年度台上字第
    2326號、95年度台上字第2673號、90年度台上字第80號及第
    1943號、85年度台上字第2340號及第2040號判決，係分別針
    對當事人間請求工程款、請求返還不當得利、請求關於土地
    價金之履行契約、請求關於土地契約之履行、請求所有權移
    轉登記之事件所為之裁判，與本件因用電供給契約而據以請
    求給付電費之事件不同，但就其消滅時效之起算而言，則並
    無二致。是上訴人指摘原審判決對上訴人所主張之依最高法
    院91年度台上字第1312號判決意旨所示，消滅時效應自原告
    知悉可得行使權利之狀態時起算，認為乃係指針對不當得利
    之情形，須權利人知悉其得行使權利之狀態，時效期間始能
    起算，方符時效制度之本旨，故尚難遽予援引適用，卻對同
    樣非電費請求權之上揭各最高法院判決意旨加以援採，其取
    捨並所持法律見解及所敘理由前後矛盾，顯有違誤云云，尚
    有誤解。本件上訴人對被上訴人之電費請求權因二年間不行
    使即告消滅，則上訴人請求自83年11月起迄94年08月止之電
    費782,554元部分，即因已罹於2年之請求權時效，且被上訴
    人已為時效完成之抗辯並拒絕給付，故不應准許。原審就此
    部分為上訴人敗訴之判決，於法並無不合。上訴意旨指摘原
    判決此部分不當，求予廢棄改判，為無理由，其上訴應予駁
    回。
六、本件事證已臻明確，兩造所提其餘攻擊防禦方法及舉證，與
    判決結果不生影響，爰不一一論述。
七、據上論結，本件上訴為無理由，依民事訴訟法第449 條、第
    463條、第385條第1項前段、第78條，判決如主文。
中    華    民    國    97    年    3     月    19    日
                  民事第五庭    審判長法  官  林陳松
                                      法  官  王重吉
                                      法  官  古金男
以上正本係照原本作成。
不得上訴。
                                      書記官  詹錫朋
中    華    民    國    97    年    3     月    19    日
                                                      Ａ


司法院資訊處製作；財團法人民間司法改革基金會備份。
